【裁判字號】    98,訴,2171
【裁判日期】    980818
【裁判案由】    毒品危害防制條例
【裁判全文】
臺灣板橋地方法院刑事判決              98年度訴字第2171號
公  訴  人  臺灣板橋地方法院檢察署檢察官
被      告  甲○○
                    （另案在臺灣臺北監獄臺北分監執行中）
上列被告因毒品危害防制條例案件，經檢察官提起公訴（98年度
毒偵字第3274號），經被告於準備程序中就起訴事實為有罪之陳
述，經告知簡式審判程序之旨，並聽取當事人之意見後，經合議
庭裁定由受命法官獨任行簡式審判程序，本院判決如下：
    主    文
甲○○施用第一級毒品，累犯，處有期徒刑壹年貳月。扣案海洛
因（淨重點壹公克）、甲基安非他命（驗餘淨重點柒伍零
玖公克）均沒收銷燬之，包裝袋玖個、玻璃球壹個、分裝杓壹支
均沒收。
    事    實
一、甲○○(1)於民國88年間因施用毒品案件，經本院以88年度毒
    聲字第50423 號裁定送觀察、勒戒後，認無繼續施用毒品之
    傾向，於88年9 月14日執行完畢，經臺灣板橋地方法院檢察
    署檢察官於88年9 月14日以88年度毒偵字第83號為不起訴處
    分確定。(2)於89年間因施用毒品案件，經本院以89年度毒聲
    字第5371號裁定送觀察、勒戒後，認無繼續施用毒品之傾向
    ，於89年10月16日執行完畢，經臺灣板橋地方法院檢察署檢
    察官於89年10月27日以89年度毒偵字第5382號為不起訴處分
    確定。(3)於93年間因傷害案件，經本院以93年度訴字第866
    判決判處有期徒刑4 年6 月，經臺灣高等法院以94年度上訴
    字第475 號判決撤銷原判決，判處有期徒刑10月確定。(4)於
    同年間因施用毒品案件，經本院以93年度訴字第1585號判決
    判處有期徒刑1 年、6 月，應執行有期徒刑1 年4 月確定。
    (5)於同年間因妨害自由及侵占案件，經本院以94年度訴字第
    106 號判決判處有期徒刑6 月、5 月，應執行有期徒刑10月
    確定。前開(3)至(5)3 罪經本院裁定應執行有期徒刑2 年11月
    確定，於96年4 月26日縮短刑期假釋出監，至96年7 月16日
    縮刑期滿未經撤銷假釋，其未執行之刑，以已執行論。(6)於
    98年間因施用毒品案件，經本院以98年度簡字第2362號判決
    判處有期徒刑6 月確定，於98年7 月28日入監執行，尚未執
    行完畢。詎仍不知警惕，基於施用第1 級毒品海洛因、第2
    級毒品甲基安非他命之犯意，於98年4 月28日下午2 時許，
    在臺北縣三重市○路○街某處，以將海洛因及甲基安非他命
    混和後燒烤吸食之方式同時施用海洛因、甲基安非他命1 次
    。嗣於同日下午5 時30分許，在臺北縣三重市○○○路6 號
    8 樓「名流旅社」電梯口為警查獲。甲○○於有偵查權限之
    警員發覺其有施用第1 級毒品海洛因、第2 級毒品甲基安非
    他命犯行前，主動向警方坦承施用第1 級毒品海洛因、第2
    級毒品甲基安非他命，且經其同意採集尿液送驗後呈鴉片類
    （嗎啡、可待因）及安非他命類（安非他命、甲基安非他命
    ）陽性反應，並扣得第1 級毒品海洛因（淨重3.13公克）、
    第2 級毒品甲基安非他命（淨重3.7510公克，取0.0001公克
    鑑驗，餘3.7509公克），及其所有裝盛前開海洛因以施用之
    包裝袋4 個、裝盛前開甲基安非他命以施用之包裝袋5 個、
    供其施用海洛因及甲基安非他命所用之玻璃球1 個、分裝杓
    1 支，而查知上情。
二、案經甲○○自首及臺北縣政府警察局三重分局報告臺灣板橋
    地方法院檢察署檢察官偵查起訴。
    理    由
一、本件被告所犯係死刑、無期徒刑、最輕本刑為3 年以上有期
    徒刑以外之罪，其於準備程序中就被訴事實為有罪之陳述，
    經法官告知簡式審判程序之旨，並聽取公訴人、被告之意見
    後，依刑事訴訟法第273 條之1 第1 項規定，經本院合議庭
    裁定，由受命法官獨任進行簡式審判程序審理，核先敘明。
二、被告甲○○於警詢、檢察官偵查中及本院審理時對前揭犯罪
    事實坦承不諱，又被告於98年4 月28日為警採集之尿液，經
    送臺灣檢驗科技股份有限公司檢驗結果，呈鴉片類（嗎啡、
    可待因）、安非他命類（安非他命、甲基安非他命）陽性反
    應一情，有臺北縣政府警察局查獲毒品案件尿液檢體監管紀
    錄表、臺灣檢驗科技股份有限公司濫用藥物檢驗報告各1 份
    在卷可佐，足認被告確有施用海洛因及甲基安非他命。再被
    告於本院審理時供稱係將海洛因及甲基安非他命混合燒烤而
    同時吸食，而毒品施用方式因人而異，且觀諸行政院國軍退
    除役官兵輔導委員會臺北榮民總醫院93年5 月11日北總內字
    第0930023372號函內容稱：「雖甲基安非他命或海洛因大多
    分開使用，惟於下列情況會有混用：1.有些海洛因使用者喜
    好加入甲基安非他命以增加其舒暢感覺；2.原先使用甲基安
    非他命者開始嘗試使用海洛因時；3.有些海洛因成癮者偶而
    會施用安非他命來消除海洛因戒斷時出現之不舒服症狀；4.
    有些海洛因販毒者加入甲基安非他命以增加其重量。這兩種
    藥物同時施用不會引起排斥，甚至在欣快感方面有被加強的
    可能」等語，並無排除前開2 種毒品同實施用之可能，復查
    無其他證據證明被告係分別施用海洛因及甲基安非他命，應
    為被告有利之認定，附此敘明。又毒品危害防制條例於92年
    7 月9 日修正公布，自93年1 月9 日施行，其中第20條、第
    23條將施用毒品之刑事處遇程序，區分為「初犯」及「5 年
    內再犯」、「5 年後再犯」。依其立法理由之說明：「初犯
    」，經觀察、勒戒或強制戒治後，應為不起訴處分或不付審
    理之裁定；經觀察、勒戒或強制戒治執行完畢釋放後，「5
    年內再犯」者，因其再犯率甚高，原實施之觀察、勒戒及強
    制戒治既已無法收其實效，爰依法追訴或裁定交付審理。至
    於經觀察、勒戒或強制戒治執行完畢釋放後，「5 年後再犯
    」者，前所實施之觀察、勒戒或強制戒治已足以遮斷其施用
    毒品之毒癮，為期自新及協助其斷除毒癮，仍適用「初犯」
    規定，先經觀察、勒戒或強制戒治之程序。從而依修正後之
    規定，僅限於「初犯」及「五年後再犯」2 種情形，始應先
    經觀察、勒戒或強制戒治程序。倘被告於5 年內已再犯，經
    依法追訴處罰，縱其第3 次（或第3 次以上）再度施用毒品
    之時間，在初犯經觀察、勒戒或強制戒治執行完畢釋放5 年
    以後，已不合於「5 年後再犯」之規定，且因已於「5 年內
    再犯」，顯見其再犯率甚高，原實施觀察、勒戒或強制戒治
    ，已無法收其實效，即應依該條例第10條處罰。至於第3 次
    （或第3 次以上）施用毒品之時間，是否宜有期間限制？以
    多久為適宜？則分屬刑事政策、專門醫學之範圍，非審判機
    關所能決定，有待循立法途徑解決（參照最高法院97年9 月
    9 日97年度第5 次刑事庭會議決議）。查被告於88年間因施
    用毒品案件，經本院以88年度毒聲字第50423 號裁定送觀察
    、勒戒後，認無繼續施用毒品之傾向，於88年9 月14日執行
    完畢，經臺灣板橋地方法院檢察署檢察官於88年9 月14日以
    88年度毒偵字第83號為不起訴處分確定。於89年間因施用毒
    品案件，經本院以89年度毒聲字第5371號裁定送觀察、勒戒
    後，認無繼續施用毒品之傾向，於89年10月16日執行完畢，
    經臺灣板橋地方法院檢察署檢察官於89年10月27日以89年度
    毒偵字第5382號為不起訴處分確定。於93年間因施用毒品案
    件，經本院以93年度訴字第1585號判決判處有期徒刑1 年、
    6 月，應執行有期徒刑1 年4 月確定。於98年間因施用毒品
    案件，經本院以98年度簡字第2362號判決判處有期徒刑6 月
    確定等情，有臺灣高等法院被告前案紀錄表1 份在卷可憑，
    被告前既曾因施用毒品案件經觀察、勒戒執行完畢，又於觀
    察、勒戒執行完畢釋放後5 年內，再犯施用毒品案件，且經
    依法追訴處罰，復於本件所認之98年4 月28日又犯施用第1
    、2 級毒品罪，即非屬毒品危害防制條例第20條第3 項所規
    定「5 年後再犯」之情形，自應依法訴追。本件事證明確，
    被告犯行洵堪認定，應依法論。
三、按海洛因、甲基安非他命分為毒品危害防制條例第2 條第2
    項第1 款、第2 款所定之第1 級、第2 級毒品，是核被告所
    為，係犯毒品危害防制條例第10條第1 項之施用第1 級毒品
    罪、第2 項之施用第2 級毒品罪。被告因施用而持有第1 級
    毒品海洛因、第2 級毒品甲基安非他命之低度行為，為施用
    行為所吸收，係不罰之前行為，不另論罪。被告同時施用第
    1 級毒品海洛因及第2 級毒品甲基安非他命，係以一行為同
    時觸犯上開二罪，為想像競合犯，依刑法第55條之規定，從
    重依施用第1 級毒品罪論處。又被告有如事實欄所示之論罪
    科刑及執行完畢情形，有臺灣高等法院被告前案紀錄表1 份
    附卷可稽，其於徒刑執行完畢後，5 年以內再故意犯本件有
    期徒刑以上之罪，為累犯，應依刑法第47條第1 項之規定加
    重其刑。再被告於警方未發覺其所犯本件施用第1 級毒品海
    洛因、第2 級毒品甲基安非他命之犯行前，即向警方自行陳
    述其涉犯前開犯行，並接受裁判一節，有被告警詢筆錄（見
    98年度毒偵字第3274號偵查卷第9 頁）在卷可參，本件被告
    施用第1 級毒品海洛因、第2 級毒品甲基安非他命犯行合於
    刑法第62條前段之自首要件，爰依法減輕其刑，並依法先加
    後減之。爰審酌被告前因施用毒品案件，業經多次觀察、勒
    戒及論罪科刑，仍未能戒除施用毒品惡習，再犯本件施用毒
    品犯行，顯見其意志不堅，委無足取，併衡其犯罪動機、目
    的、所犯施用毒品犯行究為自戕行為，及被告犯罪後於本院
    審理時坦承犯行，態度尚可等一切情狀，量處如主文所示之
    刑。扣案海洛因（淨重3.13公克）、甲基安非他命（驗餘淨
    重3.7509公克），分屬第1 、2 級毒品，不問屬於被告所有
    與否，均應依毒品危害防制條例第18條第1 項前段沒收銷燬
    之，另裝盛前開海洛因之包裝袋4 個、裝盛前開甲基安非他
    命之包裝袋5 個，均可與其內海洛因、甲基安非他命分別秤
    重等情，有法務部調查局濫用藥物實驗室98年6 月25日調科
    壹字第09823018350 號、交通部民用航空局航空醫務中心98
    年6 月2 日航藥鑑字第09 82673號鑑定書各1 份在卷可參，
    即無難以析離而無法個別宣告沒收之情事（參最高法院92
    年度臺上字第6911號判決意旨），而前開包裝袋為被告所有
    ，供其裝盛海洛因、甲基安非他命以避免裸露、逸出及潮濕
    並便於被告日後施用，，及玻璃球1 個、分裝杓1 支，亦係
    被告所有，供其日後施用海洛因及甲基安非他命之物等情，
    業據被告於本院審理時供陳明確，均應依刑法第38條第1項
    第2 款規定併予宣告沒收。
據上論斷，應依刑事訴訟法第273 條之1 第1 項、第299 條第1
項前段，毒品危害防制條例第10條第1 項、第2 項、第18條第1
項前段，刑法第11條前段、第55條前段、第47條第1 項、第62條
前段、第38條1 項第2 款，判決如主文。
本案經檢察官鄭潔如到庭執行職務。
中    華    民    國    98    年    8     月    18    日
                  刑事第十五庭法  官  何燕蓉
此正本與原本無異。
如不服本判決，應於判決送達後10日內敘明上訴理由，向本院提
出上訴狀（應附繕本），上訴於臺灣高等法院。
                              書記官  李崇文
中    華    民    國    98    年    8     月    20    日
附錄本案論罪科刑法條全文：
毒品危害防制條例第10條
施用第一級毒品者，處 6 月以上 5 年以下有期徒刑。
施用第二級毒品者，處 3 年以下有期徒刑。


司法院資訊處製作；財團法人民間司法改革基金會備份。
